最高法院刑事判決　　　　　　　　　　　　　　　九十三年度台上字第六二三七號
　　上　訴　人　甲○○
　　選任辯護人 張世柱律師
右上訴人因偽造文書案件，不服台灣高等法院中華民國九十一年二月一日第二審判決
（八十九年度上訴字第一一九六號，起訴案號：台灣板橋地方法院檢察署八十七年度
偵字第九七九、三八七二號），提起上訴，本院判決如左：
　　主　文
上訴駁回。
　　理　由
一、關於行使偽造私文書部分
按刑事訴訟法第三百七十七條規定，上訴於第三審法院，非以判決違背法令為理由，
不得為之。是提起第三審上訴，應以原判決違背法令為理由，係屬法定要件。如果上
訴理由狀並未依據卷內訴訟資料，具體指摘原判決不適用何種法則或如何適用不當，
或所指摘原判決違法情事，顯與法律規定得為第三審上訴理由之違法情形，不相適合
時，均應認其上訴為違背法律上之程式，予以駁回。本件上訴人甲○○上訴意旨略稱
：被告之自白不得作為有罪判決之唯一證據，仍應調查其他證據以察其是否與事實相
符；查上訴人於警詢中固自白有打造引擎號碼之情，證人余政治亦證稱上訴人有偽造
引擎號碼之情；但警方查獲之機車並非均為贓車，如蔡淑娟、洪塭鑑之機車並未失竊
，原判決誤為失竊，即有未合。且證人余政治於警詢中既陳明：其未參與偷車，對於
其他事務一無所知；但嗣又於同次詢問中言明偽造引擎號碼之情，則上訴人之自白及
證人余政治之證言是否與事實相符，原審法院未待釐清，遽行判決，自嫌速斷云云。
查原判決認定上訴人為設於台北縣新莊市○○路六九四巷九十號二樓偉書有限公司（
以下簡稱偉書公司，起訴書誤書為偉書企業有限公司）負責人，基於概括之犯意，自
民國八十六年九月間起，連續在台北縣新莊市○○路三四一巷（原審誤載為四三一巷
）八十二號之解體工廠內，明知姓名年籍不詳之人前來兜售之機車中有來路不明之贓
物，竟以輕機車每輛新台幣（下同）二百元，重機車每輛五百元之價格故買贓物，繼
將其中堪用之機車引擎號碼磨滅，再以其所有與監理單位連線之電腦查得報廢車輛之
車籍資料，以砂紙將失竊機車引擎號碼磨掉後，以號碼模字組（未扣案）為工具，將
報廢車輛之引擎號碼重新打造於收購之贓車引擎上，再持以販賣圖利，足生損害於原
車主、機車製造商、及監理機關對於車籍管理之正確性，嗣於八十六年十二月三十一
日清晨五時許，為警查獲，並扣得上訴人所有供犯罪所用之電腦一台及原判決附表（
下稱附表）一編號一至十所示張森雄等人所失竊之贓車共十輛。上訴人復承前之同一
概括犯意，自八十七年七月間起，在桃園縣中壢市○○路八十號對面之鐵皮屋，連續
向不詳名籍之人購入來路不明之贓車予以拆解，再以同一手法偽造引擎號碼，嗣於八
十八年一月十四日下午五時許，在上址為警查獲，並扣得如附表二編號一至三所示之
贓車三輛及已將引擎號碼重新打造如附表一編號一至十所示之機車十輛等情，係依憑
上訴人所為不利於己之部分自白，核與證人即上訴人之受僱人余政治、捐兆光、警員
陳哲川供述之情節相符，復有車籍作業統一集中查詢基本詳細資料、光陽工業股份有
限公司八十八年三月十八日光法字第八八０三０二號函及所附字模對照表等證據，資
以證明上訴人有牽連涉犯連續行使偽造私文書及連續故買贓物之事實，因而撤銷第一
審之科刑判決，改判從一重論處上訴人連續行使偽造私文書，足以生損害於公眾及他
人罪刑，已敘明其所憑之證據及認定之理由，並以上訴人所辯：扣案附表一之機車係
停放在工廠外巷道對面，非其所購得，而係警員命其所僱用之工人搬進工廠內；八十
八年一月十四日下午在中壢市○○路八十號對面查獲附表二編號一、二、三所示機車
係向林萬裕購入之報廢機車，其未將原引擎號碼磨滅後重新打造轉售圖利云云，如何
不足採信，於理由中詳加說明與指駁，從形式上觀察，並無違背法令之情形存在。次
按上訴人於警詢中供承：其係以砂紙將他人失竊之機車引擎號碼予以磨掉，再重新打
造新的引擎號碼，而扣案之機車並非全為贓車，已據原判決敘述明確，上訴意旨重為
事實之爭執，自非適法。證人余政治於警詢之始，雖言明其未參與機車之行竊及對於
本案所涉各節均不知情；但事後供出上訴人犯案之全部過程，且上開供述又係出於任
意性，其供述自足採為證據。上訴意旨未依卷內訴訟資料具體指摘原判決關於行使偽
造私文書部分如何不適用法則，或如何適用法則不當，徒就原審採證認事職權之適法
行使，及原判決已說明之事項，任意指摘，核與法律規定得為第三審上訴理由之違法
情形，不相適合。其此部分之上訴為違背法律上之程式，應予駁回。
二、關於故買贓物部分
按刑事訴訟法第三百七十六條所列各罪之案件，經第二審判決者，不得上訴於第三審
法院，法有明文。本件上訴人甲○○所犯故買贓物部分，原判決認係成立刑法第三百
四十九條第二項之罪，核屬刑事訴訟法第三百七十六條第七款之案件，該部分既經第
二審判決，自不得上訴於第三審法院。雖此部分與前述行使偽造私文書部分有方法、
結果之牽連關係，為裁判上一罪，但行使偽造私文書部分之上訴為不合法，由本院從
程序上予以駁回，對於輕罪之部分，亦無從適用審判不可分原則，為實體上審判。上
訴人併就此部分提起上訴，顯為法所不許，應予駁回。
據上論結，應依刑事訴訟法第三百九十五條前段，判決如主文。
中　　　華　　　民　　　國　　九十三　　年　　 十一 　　月　　二十五　　日
                              最高法院刑事第七庭
                                  審判長法官  莊　登　照
                                        法官  洪　明　輝
                                        法官  黃　一　鑫
                                        法官  魏　新　和
                                        法官  林　秀　夫
      右正本證明與原本無異
                                              書  記  官
中　　　華　　　民　　　國　　九十三　　年　　 十二 　　月　　　一　　　日
                                                                       Ｒ
